【裁判字號】    97,苗簡,228
【裁判日期】    970522
【裁判案由】    侵權行為損害賠償
【裁判全文】
臺灣苗栗地方法院民事簡易判決         97年度苗簡字第228號
原      告  國泰世紀產物保險股份有限公司
法定代理人  丙○○
訴訟代理人  甲○○
被      告  乙○○
                        9
上列當事人間請求侵權行為損害賠償事件，本院於民國97年5 月
9日言詞辯論終結，判決如下：
    主    文
被告應給付原告新臺幣陸萬伍仟玖佰捌拾貳元，及自民國九十七
年四月二十一日起至清償日止，按年息百分之五計算之利息。
原告其餘之訴駁回。
訴訟費用新臺幣壹仟參佰參拾元由被告負擔新臺幣柒佰壹拾肆元
，餘由原告負擔。
本判決原告勝訴部分得假執行。
    事實及理由
一、被告經合法通知，未於言詞辯論期日到場，核無民事訴訟法
    第386 條各款所列情形，爰依原告之聲請，由其一造辯論而
    為判決。
二、原告起訴主張：被告於民國95年6 月4 日13時52分許，駕駛
    車牌號碼0871-NA 號自小客車，行經苗栗縣通霄鎮台一線與
    榮利駕訓場路口時，因遇紅燈未停，導致碰撞原告所承保被
    保險人賴秀粉所有之車牌號碼2359-HB 號自小客車（以下簡
    稱系爭車輛）。系爭車輛受損後，業經桃苗汽車股份有限公
    司以新臺幣（下同）122,861 元修繕完畢，其中零件費為82
    ,728 元 ，工資為40,133元，原告已理賠完畢，依保險法第
    53條第1 項規定，原告已代位取得上開損害賠償請求權。為
    此爰依侵權行為之法律關係及保險法第53條第1 項之規定提
    起本訴。並聲明：被告應給付原告122,861 元，及自起訴狀
    繕本送達翌日即97年4 月21日起至清償日止，按年息百分之
    5 計算之利息。
三、被告則未於言詞辯論期日到場，亦未提出書狀作何聲明或陳
    述。
四、本件原告主張被告於95年6 月4 日13時52分許，駕駛車牌號
    碼0871-NA 號自小客車，行經苗栗縣通霄鎮台一線與榮利駕
    訓場路口時，因遇紅燈未停，導致碰撞原告所承保被保險人
    賴秀粉所有之系爭車輛。原告所承保系爭車輛受損後，業經
    桃苗汽車股份有限公司以122,861 元修繕完畢，其中零件費
    為82,728元，工資為40,133元，原告已理賠完畢之事實，業
    據其提出與所述相符之理賠計算書、桃苗汽車股份有限公司
    統一發票、估價單、行車執照、照片、苗栗縣警察局通霄分
    局通霄分駐所道路交通事故當事人登記聯單等件為證（見卷
    第5 至18頁），且有苗栗縣警察局通霄分局函覆本院之調查
    筆錄、道路交通事故現場圖、道路交通事故調查報告表、刑
    法185 條之3 案件測試觀察紀錄表、苗栗縣警察局舉發違反
    道路交通管理事件通知單、道路交通事故當事人酒精測定紀
    錄表、現場照片等件附卷可憑（詳卷第22至38頁）。被告經
    合法通知既不到院爭執，復未提出任何書狀以供本院審酌，
    自堪信原告前揭主張為真實。
五、按汽車、機車或其他非依軌道行駛之動力車輛，在使用中加
    損害於他人者，駕駛人應賠償因此所生之損害，民法第191
    條之2 前段定有明文。本件被告於前揭時地駕駛自小客車，
    因遇紅燈未停，撞及原告所承保之系爭車輛，致系爭車輛受
    有損害，依前開規定，自應就系爭車輛之損害負損害賠償之
    責。
六、次按不法毀損他人之物者，被害人得請求賠償其物因毀損所
    減少之價額，民法第196 條定有明文。又按請求賠償物被毀
    損所減少之價值，得以修復費用為估定標準，但以必要者為
    限，例如修理材料費以新品換舊品應予折舊（參照最高法院
    77年第9 次民事庭會議決議）。本件原告所承保之系爭車輛
    ，因前述事故受損經送修，計支出修理費122,861 元，其中
    零件費為82,728元，工資為40,133元，業據原告提出桃苗汽
    車股份有限公司之估價單及統一發票為證（見卷第7 至13頁
    ），自堪採信。查系爭車輛出廠年份係西元2003年9 月（即
    民國92年11月，未載日以15日計），有汽車行車執照在卷可
    稽（見卷第14頁），至事故發生即受損之95年6 月4 日止，
    已使用2 年6 月又19日，依上開說明，零件材料費82,728元
    部分應予折舊，方屬公允。又依營利事業所得稅查核準則第
    95條第8 項規定：「固定資產提列折舊採用定率遞減法者，
    以1 年為計算單位，其使用期間未滿1 年者，按實際使用之
    月數相當於全年之比例計算之，不滿1 月者，以1 月計」，
    依此方法計算結果，系爭車輛實際使用年數應以2 年7 月計
    。而依行政院所頒「固定資產耐用年數表」及「固定資產折
    舊率表」規定，系爭車輛之耐用年數為5 年，依定率遞減法
    每年折舊千分之369 計算，則原告請求之零件材料費82,728
    元，其折舊額為56,879元【計算式：第1 年折舊：82,728元
    ×0.369 ＝30,527元；第2 年折舊：《82,728元－30,527元
    》×0.369 ＝19,262元；第3 年折舊：《82,728元－30,527
    元－19,262元》×0.369 ×7 ÷12＝7,090 元；30,527元＋
    19,262元＋7,090 元＝56,879元，元以下四捨五入】，扣除
    折舊後，系爭車輛所得請求之零件材料費用為25,849元（82
    ,728 元 －56,879元＝25,849元），加上工資40,133元，合
    計必要之修復費用為65,982元。
七、末按，被保險人因保險人應負保險責任之損失發生，而對第
    三人有損害賠償請求權者，保險人得於給付保險金後代位行
    使被保險人對於第三人之請求權，保險法第53條第1 項前段
    定有明文。又此項法定代位權之行使，有債權移轉之效果，
    故於保險人給付賠償金額後，被保險人對於第三人之請求權
    即移轉於保險人，最高法院著有69年度台上字第923 號判決
    足資參照。經查，原告業已依保險契約之約定賠付系爭車輛
    修理費用等情，有原告提出之估價單及桃苗汽車股份有限公
    司統一發票在卷為證，揆諸前開說明，其自得代位行使被保
    險人對被告之損害賠償請求權。惟按損害賠償祗應填補被害
    人實際損害，保險人代位被害人請求損害賠償時，依保險法
    第53條第1 項規定，如其損害額超過或等於保險人已給付之
    賠償金額，固得就其賠償之範圍，代位請求賠償，如其損害
    額小於保險已給付之賠償金額，則保險人所得代位請求者，
    應祗以該損害額為限，此有最高法院65年台上字第2908號判
    例意旨可資參照。查本件系爭車輛之必要修復費用為65,982
    元，已如前述，則依前揭說明，原告所得代位被保險人向被
    告請求之損害額，亦應以65,982元為限。從而，原告依侵權
    行為及保險代位之法律關係，訴請被告給付65,982元，及自
    起訴狀繕本送達翌日即97年4 月21日起至清償日止，按年息
    百分之5 計算之法定遲延利息，於法自屬有據，應予准許。
    其逾此部分之請求，即屬無據，應予駁回。
八、本件原告勝訴部份，乃適用簡易訴訟程序而為被告敗訴之判
    決，應依民事訴訟法第389 條第1 項第3 款規定，依職權宣
    告假執行。
九、訴訟費用負擔之依據：民事訴訟法第79條。
中    華    民    國    97    年    5     月    22    日
              苗栗簡易庭法  官  王萬金
以上正本係照原本作成。
如對本判決上訴，須於判決送達後20日內向本院提出上訴狀。
                        書記官  劉碧雯
中    華    民    國    97    年    5     月    22    日


司法院資訊處製作；財團法人民間司法改革基金會備份。
